【裁判字號】    97,上易,2595
【裁判日期】    971224
【裁判案由】    竊盜
【裁判全文】
臺灣高等法院刑事判決                97年度上易字第2595號
上  訴  人
即  被  告  丙○○
                    巷2弄8號.
                    送達代收.
選任辯護人  路春鴻律師
            黃淑芬律師
上列上訴人因被告竊盜案件，不服臺灣新竹地方法院97年度易字
第589號，中華民國97年9月5日第一審判決（起訴案號：臺灣新
竹地方法院檢察署97年度偵字第1411號），提起上訴，本院判決
如下：
    主  文
上訴駁回。
    事實及理由
一、本案經本院審理結果，認第一審以上訴人即被告丙○○犯
    刑法第320條第1項之竊盜罪，判處有期徒刑5月，並諭知如
    易科罰金，以新台幣1000元折算1日，認事用法及量刑均無
    不當，應予維持，並引用第一審判決書記載之事實、證據及
    理由（如附件）。
二、被告上訴意旨略以：(一)證人鍾昇明於偵查中固證稱：「發現
    丙○○的母親披著雨衣（當時下雨），手抱著一包東西往19
    2巷巷底走，我們便跟在她後面走，葉戴含走到192巷底時，
    該處有一叢草叢，我們看到他母親正要把手上的東西丟掉，
    就上前制止她，．．．她手上的東西就是扣案的那件綠藍底
    白色粗線條的外套（折成一團）」等語，但關於葉戴含欲丟
    棄外套部分，非但屬個人意見或推測之詞，且與證人葉戴含
    於警詢供稱：「（警方看見你將外套拿到192巷底，欲作何
    事？我是要去我田裡的菜園，所以去帶去保暖用」等語及證
    人葉承恩於原審證稱：「（審判長問：提示扣案綠藍底白色
    粗線條外套，有無看過？提示並令其辨認）沒看過，我不清
    楚，我住樓上，幾乎都是祖母在穿這件衣服，因為祖母晚上
    常常要巡視菜園。」等語不符，復乏證據證明與事實相符，
    要難採信。(二)本件依卷內事證，僅能證明扣案CD來自被告駕
    駛之自小貨車，無法認定原即置放在告訴人乙○○所有遭竊
    之車輛。至證人即告訴人乙○○於原審證稱：「（檢察官問
    ：這片CD內容為何？）一些國語歌曲。（檢察官問：請說明
    有哪些曲目？）好像有「江南」、「秋天不回來」大概這樣
    ，其他忘記了，要聽才知道。（檢察官問：如果播放這片CD
    給妳，妳就聽的出歌名？）不一定記得。（檢察官問：這片
    CD哪來？）我朋友給我的，因為我們一起工作，我聽到這片
    CD很好聽，我就跟我朋友要，他就給我，我就放在車上聽。
    」等語，但告訴人乙○○既證稱：「（檢察官問我聽到這片
    CD很好聽，我就跟我朋友要，他就給我，我就放在車上聽。
    」，足見其對於該片CD理應印象深刻，乃竟於偵查中供稱：
    「該CD是朋友燒錄給我，庭後補陳歌曲目錄」，且於原審審
    理時證稱：「好像有『江南』、『秋天不回來』大概這樣，
    其他忘記了，要聽才知道。」之理。(三)被告曾因車禍致胸部
    軟骨變形而時有呼吸困難情形，須每日服用肌肉鬆弛劑，測
    謊時亦有服用，有測謊對象身心狀況調查表記錄在卷為憑，
    是以被告服用前開藥物及其身體狀況是否符合適於測謊之要
    件，原審未為說明，而以測謊鑑定認定被告說謊逕採為不利
    於被告之論據，亦有未洽。(四)系爭遭竊車輛，已於97年2月2
    日在新竹縣湖口鄉○○路尋獲，足認被告並無「剝奪所有（
    排斥所有）」或「據為己有」之不法所有意圖，亦與竊盜罪
    之構成要件相符云云。惟查：(一)證人鍾昇明於偵查中固證稱
    ：「發現丙○○的母親披著雨衣（當時下雨），手抱著一包
    東西往192巷巷底走，我們便跟在她後面走，葉戴含走到192
    巷底時，該處有一叢草叢，我們看到他母親正要把手上的東
    西丟掉，就上前制止她，．．．她手上的東西就是扣案的那
    件綠藍底白色粗線條的外套（折成一團）」等語，但關於葉
    戴含欲丟棄外套部分，非但屬個人意見或推測之詞，且與證
    人葉戴含於警詢供稱：「（警方看見你將外套拿到192 巷底
    ，欲作何事？我是要去我田裡的菜園，所以去帶去保暖用」
    等語及證人葉承恩於原審證稱：「（審判長問：提示扣案綠
    藍底白色粗線條外套，有無看過？提示並令其辨認）沒看過
    ，我不清楚，我住樓上，幾乎都是祖母在穿這件衣服，因為
    祖母晚上常常要巡視菜園。」等語不符，復乏證據證明與事
    實相符，要難採信。(二)本件依卷內事證，僅能證明扣案CD來
    自被告駕駛之自小貨車，無法認定原即置放在告訴人乙○○
    所有遭竊之車輛。至證人即告訴人乙○○於原審證稱：「（
    檢察官問：這片CD內容為何？）一些國語歌曲。（檢察官問
    ：請說明有哪些曲目？）好像有「江南」、「秋天不回來」
    大概這樣，其他忘記了，要聽才知道。（檢察官問：如果播
    放這片CD  給妳，妳就聽的出歌名？）不一定記得。（檢察
    官問：這片CD哪來？）我朋友給我的，因為我們一起工作，
    我聽到這片CD很好聽，我就跟我朋友要，他就給我，我就放
    在車上聽。」等語，但告訴人乙○○既證稱：「（檢察官問
    我聽到這片CD很好聽，我就跟我朋友要，他就給我，我就放
    在車上聽。」，足見其對於該片CD理應印象深刻，乃竟於偵
    查中供稱：「該CD是朋友燒錄給我，庭後補陳歌曲目錄」，
    且於原審審理時證稱：「好像有『江南』、『秋天不回來』
    大概這樣，其他忘記了，要聽才知道。」之理。(三)被告曾因
    車禍致胸部軟骨變形而時有呼吸困難情形，須每日服用肌肉
    鬆弛劑，測謊時亦有服用，有測謊對象身心狀況調查表記錄
    在卷為憑，是以被告服用前開藥物及其身體狀況是否符合適
    於測謊之要件，原審未為說明，而以測謊鑑定認定被告說謊
    逕採為不利於被告之論據，亦有未洽。(四)系爭遭竊車輛，已
    於97年2月2日在新竹縣湖口鄉○○路尋獲，足認被告並無「
    剝奪所有（排斥所有）」或「據為己有」之不法所有意圖，
    亦與竊盜罪之構成要件相符云云。惟查：(一)本件係因告訴人
    乙○○發覺車輛遭竊後報警處理，經警調閱路口監視錄影畫
    面，告訴人乙○○堅稱畫面內穿著腰間有白色粗線條之及膝
    長外套竊賊即係被告，並帶同警方至被告住處查訪，當場在
    被告所有車牌號碼2506－NA號自小貨車右前置物箱內查獲音
    樂光碟一片，乙○○供稱該音樂光碟係其所有，原置放在遭
    竊之自小客車上，警方乃予扣押。嗣警方佯稱離去並繼續在
    被告住處巷口埋伏觀察，約莫10分鐘，見葉戴含手持丙○○
    竊車時所穿著綠、藍底色，腰間有白色粗線條之及膝長外套
    出門，並步行至新竹縣新豐鄉○○村○○鄰○○路○段192巷底
    草叢附近，即出面制止，並扣得被告所有前開外套一件，始
    循線查悉上情，合先敘明。(二)次按認定犯罪事實所憑之證據
    ，並不以直接證據為限，即綜合各種間接證據，本於推理作
    用，為認定犯罪事實之基礎，如無違背一般經驗法則，尚非
    法所不許，最高法院44年台上字第702號判例參照。查原審
    判決係以扣案路口監視錄影光碟經勘驗結果：「有一位穿長
    外套及膝、腰間有一圈白色粗線條之人，走向告訴人所有車
    牌號碼6K－6198號自小客車，並蹲在駕駛座旁，啟動遙控器
    ，車燈打亮，隨後發動車輛駛離」，有原審97年8月22日審
    判筆錄為憑，且證人即告訴人乙○○於警詢時證稱：「（今
    警方調閱97年1月22日下午23時16分在新竹市○區○○路3段
    142巷口監視錄影畫面供妳指認．．．畫面中之可疑男子妳
    是否知道係何人？）他是我前夫丙○○。．．．因為他所穿
    著的外套我很確定就是他。（警方今所提出之綠色藍底白色
    粗條之外套乙件，是否與監視錄影畫面中之人所穿著衣物相
    同？）是的。認．．．他離婚後曾經穿著那件外套來找我，
    我也有去過他家看過他在穿，所以我很確定。」等語（見偵
    查卷第9頁反面至第10頁正面）；於偵查中證稱：「（是否
    知道妳的6K－6198號自小客車被何人偷走？）是被在場的丙
    ○○偷走，我從監視錄影帶看就知道是丙○○偷的，因為我
    跟他生活10幾年，看他走路的姿勢、背影、衣服就知道是他
    偷的。」等語（見偵查卷第42至43頁）；於原審審理時證稱
    ：「（妳去警局報案，警察有無調閱現場監視錄影畫面給妳
    看？）有。（現在對當時的監視錄影內容有無印象？）有。
    （監視錄影畫面中，看到什麼？）看到竊嫌的背影跟所穿的
    綠藍底白色粗線條外套，我有看過被告穿這件衣服。（從監
    視錄影畫面看到竊嫌背影，是否能認出是何人？）我跟被告
    在一起那麼久，我看到竊嫌走路的背影我就知道是他。（因
    為妳跟被告相處十幾年，所以從他的背影就可以清楚認出他
    的動作？）是。（請詳細描述竊嫌所穿的綠藍底白色粗線條
    外套，為何會讓妳聯想到被告？）一看到就是被告，我有看
    過被告穿過那件衣服。（被告何時穿過綠藍底白色粗線條外
    套，穿過幾次？）離婚以後我去被告家，有看到被告穿過一
    次。（上開光碟畫面顯示有一位穿長外套及膝、腰間有一圈
    白色粗線條之人，走向妳所有6K-619 8號自用小客車，並蹲
    在駕駛座旁，啟動遙控器，車燈打亮，隨後發動車輛駛離，
    從上開畫面中，可以認出該名竊賊為何人？）就是在庭被告
    。（所以妳在警局中也看過這段畫面，並指認出竊賊為在庭
    被告？）是。．．．（提示扣案綠藍底白色粗線條外套，是
    否妳曾經看過被告穿這件衣服？提示並令其辨認）是。（這
    也就是妳跟警方到被告家，看到葉戴含拿在手上要去丟的衣
    服？）是。（這也是妳監視錄影畫面中看到竊賊穿的衣服？
    ）是」等語在卷（見原審97年8月22日審判筆錄）。再者，
    警方至被告住處查訪，當場在被告所有車牌號碼2506－NA號
    自小貨車右前置物箱內查獲音樂光碟一片，乙○○供稱該音
    樂光碟係其所有，原置放在遭竊之自小客車上，警方乃予扣
    押，而證人乙○○於原審行準備程序時因感於案發初始僅係
    欲尋回失車，卻令被告面臨刑事偵審處罰，恐影響其與被告
    所育4子之教養而當庭哭泣，有原審97年6月3日準備程序筆
    錄為憑，衡情證人乙○○當無甘冒偽證罪之追訴處罰而設詞
    誣陷被告之理。矧關於扣案音樂光碟來源方面，被告於警詢
    時供稱：扣案音樂CD不是伊的，是伊在家中客廳桌上拿來聽
    的，因為告訴人曾於97年1月7至9日到伊家住2天，不知道是
    不是她留在伊家的等語（見偵查卷第7頁反面）；於偵查中
    供稱：光碟是伊在家中2樓桌上拿的，伊兒子通常會拷貝CD
    給伊聽，伊不知道這片是不是伊兒子拷貝的等語（見偵查卷
    第42頁）；於原審審理時或供稱：因為96年10月份告訴人有
    到伊家住2天，伊不知道扣案CD是否是告訴人留下來的等語
    ，或改稱：扣案CD是證人葉承恩燒錄給伊的，因為CD都是證
    人葉承恩負責拷貝等語（見原審97年8月22日審判筆錄，見
    第589號卷第46頁），對於扣案音樂光碟所有權權屬、是否
    為葉承恩燒錄製作以及告訴人留宿被告住處之時間各節，前
    後供詞閃爍反覆，互有歧異，更見情虛，因而認定被告犯有
    竊盜罪，已詳敘其調查、取捨證據之結果及憑以認定犯罪事
    實之心證理由，並就被告所辯為不可採，予以論述及指駁。
    (三)被告母親葉戴含於97年1月30日22時10分許（見偵訊筆錄
    ）警方查訪後，攜帶系爭外套外出一節，為被告所不爭執，
    是姑不論葉戴含是否欲丟棄上開證物，其於夜間攜帶被告所
    有之外套外出，行徑甚有可疑，且已足以證明該外套係被告
    所有，且與竊車者於竊車時穿著之綠、藍底色，腰間有白色
    粗線條之及膝長外套相符。(四)證人即告訴人乙○○自始堅稱
    ：在被告駕駛自小貨車內查扣之CD原即置放在告訴人乙○○
    所有遭竊之車輛等語，前後一致，雖其對於查扣音樂CD之曲
    目內容無法完全知悉，但與一般常情無違，且被告固否認上
    情，惟其對於扣案音樂CD之來源，前後供詞不一，要難採信
    ，自應以證人即告訴人乙○○供詞為可採。(五)被告服用前開
    藥物及其身體狀況是否符合適於測謊之要件，原審固未據說
    明，但測謊證據僅係供作佐參，且本院認即令排除前開測謊
    證，亦難認定被告犯罪嫌疑不足。(六)系爭遭竊車輛於97年2
    月2日在新竹縣湖口鄉○○路尋獲時已遭縱火，雖無法證明
    縱火係被告所為，但被告既已將車輛開走移置他處，足認被
    告有不法所有之意圖，並已剝奪告訴人乙○○所有，自與竊
    盜罪之構成要件相符。被告上訴意旨，否認犯罪，並置原判
    決所為明白論斷於不顧，仍執陳詞，再事爭執，指摘原判決
    不當，為無理由，應予駁回。
據上論結，應依刑事訴訟法第373條、第368條，判決如主文。
本案經檢察官曾俊哲到庭執行職務。
中    華    民    國    97    年    12    月    24    日
                  刑事第十七庭  審判長法  官  趙功恆
                                      法  官  陳憲裕
                                      法  官  高明哲
以上正本證明與原本無異。
不得上訴。
                                      書記官  梁淑時
中    華    民    國    97    年    12    月    24    日
附錄本案論罪科刑法條全文
刑法第320條第1項：
意圖為自己或第三人不法之所有，而竊取他人之動產者，為竊盜
罪，處5年以下有期徒刑、拘役或500元以下罰金。


司法院資訊處製作；財團法人民間司法改革基金會備份。
